臺灣臺中地方法院宣示判決筆錄　　　　　100年度訴字第286號
公　訴　人　臺灣臺中地方法院檢察署檢察官
被　　　告　王昭豐
選任辯護人　許漢鄰律師
上列被告因偽造文書等案件，經檢察官提起公訴（99年度偵字第
7658號、99年度偵字第7723號），被告於準備程序中就被訴事實
為有罪之陳述，於聽取當事人之意見後，由本院合議庭裁定由受
命法官獨任以簡式審判程序審理，並經檢察官聲請改依協商程序
，本院進行認罪協商程序後，於中華民國100 年5 月31日下午4
時在本院刑事第18法庭宣示判決，出席職員如下：
　　　　　　　　　　　　法　官　胡芷瑜
　　　　　　　　　　　　書記官　沈慧玲
法官起立朗讀判決主文、犯罪事實要旨、處罰條文、附記事項，
及告以上訴限制、期間並提出上訴狀之法院，且諭知記載其內容
：
一、主  文：
    王昭豐犯三次行使偽造私文書罪，各處有期徒刑貳月，如易
    科罰金，均以新臺幣壹仟元折算壹日。應執行有期徒刑伍月
    ，如易科罰金，以新臺幣壹仟元折算壹日。緩刑貳年，並應
    向公庫支付新臺幣捌萬元。
二、犯罪事實要旨：
    王昭豐原為內政部入出國及移民署專勤事務第二大隊臺中市
    專勤隊（下稱臺中市專勤隊）隊員，自民國96年3 月間起，
    至97年9 月間止，並兼任臺中市專勤隊之總務職務。其於97
    年9 月間免兼總務後，即將總務職務交接予新任總務黃麗美
    ；惟因該隊辦公空間不足，王昭豐於交接後，仍保留該辦公
    桌抽屜2 把鑰匙其中之1 把，而與黃麗美共用該辦公桌。嗣
    於98年5 月間，王昭豐因在外欠債達新臺幣（下同）約200
    萬元，無資力償還，知悉黃麗美係將該隊零用金專用帳戶（
    中華郵政股份有限公司臺中樹仔腳郵局- 下稱樹仔腳郵局-
    帳號：00000000000000號）存摺、臺中專勤隊小關防章、該
    隊前隊長鍾鴻達存摺印鑑章等物，放置在辦公桌抽屜內；為
    圖盜領該帳戶內之款項償還債務，竟意圖為自己不法所有，
    分別於98年5 月7 日、同年月14日、18日，以其持有之鑰匙
    1 把，擅取黃麗美管有之上開存摺、公印、印鑑，而各於98
    年5 月7 日下午4 時許，98年5 月14日下午1 時許及98年5
    月18日上午11時許，前往樹仔腳郵局，基於行使偽造私文書
    及詐欺犯意之各別犯意，在提款單及取款憑條上填寫5 萬元
    、2 萬元及4 萬元之金額，並分別於郵政存簿儲金提款單之
    蓋用原留印鑑欄內盜蓋臺中市專勤隊公印、「鍾鴻達」之印
    文各1 枚，而偽造用以表示臺中市專勤隊本人欲向該金融機
    構提領存款之私文書共計3 張，每次偽造完成後，旋即連同
    存摺持交各該不知情之樹仔腳郵局承辦人員辦理提款事宜而
    行使之，致樹仔腳郵局之承辦人員均陷於錯誤，誤以為王昭
    豐有權提領上開存款，遂如數交付上開提領款項予王昭豐，
    合計3 次共計11萬元（其中第3 次盜領之4 萬元款項，並由
    王昭豐立即轉存至其友人蔡隆發設於清水郵局0000000-0000
    000 號帳戶內，以償還私人債務），足生損害於臺中市專勤
    隊、鍾鴻達及郵局對於存款管理之正確性。王昭豐於每次盜
    領得逞後，均將存摺及印章等物，放回黃麗美原保管之辦公
    室抽屜內而返還之。
三、處罰條文：
    刑法第216 條、第210 條、第339 條第1 項、第55條、第41
    條第1 項前段、第51條第5 款、第74條第1 項第1 款、第2
    項第4 款，刑法施行法第1 條之1 。
四、附記事項：
  (一)被告王昭豐在「郵政存簿儲金提款單」上所蓋用者乃均係真
    正之臺中專勤隊小關防章、該隊前隊長鍾鴻達存摺印鑑章，
    所產生之印文自皆非偽造之印文。另被告偽造「郵政存簿儲
    金提款單」後，皆已行使交付予他人，該等私文書已不復屬
    於被告所有，爰均不予宣告沒收。
  (二)依公訴檢察官與被告王昭豐之協商內容，被告願依刑法第74
    條第2 項第4 款規定，於收到檢察官執行命令後，支付8 萬
    元予國庫。被告若未履行該事項，依法得撤銷緩刑之宣告。
  (三)另被告王昭豐行為後，刑法第41條第2 項至第8 項雖業於97
    年12月30日修正，經總統於98年1 月21日公布，並於98年9
    月1 日施行。其中刑法第41條第1 、3 、8 項再於98年12月
    15日修正其文字、第7 項刪除「裁判」2 字，同時增訂同條
    文第9 、10項之規定後，經總統於98年12月30日公布，並於
    99年1 月1 日施行。而按行為後法律有變更者，適用行為時
    之法律，但行為後之法律有利於行為人者，適用最有利於行
    為人之法律，刑法第2 條第1 項定有明文，係採從舊從輕之
    原則。而所謂法律有變更，係指足以影響行為之可罰性範圍
    及其法律效果之法律修正而言，易科罰金、易服勞役之折算
    標準及其期限涉及裁量權之行使，屬於科刑規範事項，其折
    算標準於裁判時並應於主文內諭知，與一般純屬執行之程序
    有別，是如新舊法對易科罰金、易服勞役之折算標準及期限
    各有不同時，應依前揭規定，比較適用最有利於行為人之法
    律，有最高法院96年度臺非字第58號、第234 號判決可資參
    照，惟有關易服社會勞動折算標準為6 小時折算1 日，期限
    為最長1 年，修正後刑法第41條第2 項、第3 項、第5 項已
    定有明文，其標準係屬固定，並不涉及法院裁量權之行使，
    非屬科刑規範事項變更，而本件又無修正後刑法第41條第9
    、10款之情形，至上開修正後刑法第41條第1 、3 、7 、8
    項則屬文字之修正刪改，均不生新舊法比較之問題，故本件
    無刑法第2 條法律變更規定之適用。又依刑事訴訟法第479
    條第2 項規定，可知該易服社會勞動乃係屬執行檢察官之權
    限，是本件自無須再於主文中另諭知易服社會勞動之折算標
    準，附此敘明。
五、協商判決除有刑事訴訟法第454 條之4 第1 項第1 款於本訊
    問程序終結前，被告撤銷協商合意或檢察官撤回協商聲請者
    ；第2 款被告協商之意思非出於自由意志者；第4 款被告所
    犯之罪非第455 條之2 第1 項所定得以協商判決者；第6 款
    被告有其他較重之裁判上一罪之犯罪事實者；第7 款法院認
    應諭知免刑或免訴、不受理者情形之一，及違反同條第2 項
    「法院應於協商合意範圍內為判決；法院為協商判決所科之
    刑，以宣告緩刑或2 年以下有期徒刑、拘役或罰金為限」之
    規定者外，不得上訴。
六、如有上開可得上訴情形，得自收受宣示判決筆錄送達之日起
    10日內，向本院提出上訴書狀（應敘述具體理由並附繕本，
    ，上訴書狀如未敘述理由，應於上訴期間屆滿後20日內補提
    理由書於本院）上訴於第二審法院。
中    華    民    國    100    年     5    月     31  日
                  刑事第十八庭    法  官  胡芷瑜
以上正本證明與原本無異。
                                  書記官  沈慧玲
中    華    民    國    100    年     5    月     31  日